【裁判字號】    98,聲,20
【裁判日期】    980115
【裁判案由】    停止執行
【裁判全文】
臺灣嘉義地方法院民事裁定  98年度聲字第20號
聲  請  人  乙○○
聲  請  人  丙○○
相  對  人  甲○○
                        之1
上列當事人間聲請停止執行事件，本院裁定如下：
    主  文
聲請人供擔保新臺幣貳佰壹拾陸萬伍仟元後，本院九十七年度執
助字第五七八號執行事件之強制執行程序，於本院九十七年度重
訴字第一一四號債務人異議之訴事件判決確定、和解或撤回前應
暫予停止。
    理  由
一、聲請意旨略以：相對人以臺灣板橋地方法院（下稱板橋地院
    ）84年度票字第5922號本票裁定對於聲請人之被繼承人蔣清
    通取得執行名義，並經聲請以板橋地院85年度執天字第4751
    號強制執行，執行結果未獲全部清償，嗣蔣清通於民國88年
    12月24日死亡後，相對人又分別於民國90年及95年持原債權
    憑證，向板橋地院聲請強制執行而無效果。今復以繼承之法
    律關係主張聲請人應繼承蔣清通之債務，並聲請對聲請人之
    財產強制執行，經本院以97年執助字第578號辦理；然依據
    票據法第22條、民法第137條第3項之規定，本票裁定之票據
    債權重新起算之消滅時效期間為3年，又相對人於90年及95
    年聲請對已死亡而無當事人能力之債務人蔣清通強制執行，
    不生中斷時效之效力，且其遲至97年11月14日始列聲請人為
    債務人聲請強制執行，故而前揭債權憑證表彰之票據權利已
    罹於時效，聲請人乃據此依強制執行法第14條第1項之規定
    提起異議之訴，並經本院以97年度重訴字第114號審理中，
    爰依強制執行法第18條第2項之規定，聲請於前揭異議之訴
    判決確定前裁定停止執行本院97年度執助字第578號強制執
    行程序等語。
二、經查：
（一）聲請人以相對人為被告，主張相對人所持之債權憑證其表
      彰之票據權利已罹於時效，而向本院提起債務人異議之訴
      為由，聲請停止本院97年度執助字第578號強制執行事件
      之強制執行程序。經調閱本院97年度重訴字第114號民事
      訴訟卷宗、97年度執助字第578號強制執行卷證核閱無誤
      ，自屬真實。
（二）按執行名義成立後，如有消滅或妨礙債權人請求之事由發
      生，債務人得於強制執行程序終結前，向執行法院對債權
      人提起異議之訴。如以裁判為執行名義時，其為異議原因
      之事實發生在前訴訟言詞辯論終結後者，亦得主張之。又
      強制執行程序開始後，除法律另有規定外，不停止執行。
      有回復原狀之聲請，或提起再審或異議之訴，或對於和解
      為繼續審判之請求，或提起宣告調解無效之訴、撤銷調解
      之訴，或對於許可強制執行之裁定提起抗告時，法院因必
      要情形或依聲請定相當並確實之擔保，得為停止強制執行
      之裁定，強制執行法第14條第1項、第18條分別定有明文
      。如上所述，聲請人以相對人之票據權利已罹於時效，而
      提起債務人異議之訴，且其主張顯非無理由，從而強制執
      行法第18條聲請停止本院97年度執助字第578號強制執行
      程序，為有理由，應予准許。
（三）關於定供擔保金額部分：按法院依強制執行法第18條第2
      項定擔保金額而准許停止強制執行之裁定者，該項擔保係
      備供債權人因停止執行不當可能遭受之損害得獲賠償為目
      的，並非增加聲請停止執行者之額外負擔，此與債權人聲
      請強制執行須依執行名義為之有所不同，司法院大法官釋
      字第403號解釋意旨甚明。是法院定此項擔保，其數額應
      依標的物停止執行後，債權人未能即時受償或利用該標的
      物所受之損害額，或其因另供擔保強制執行所受之損害額
      定之，非以標的物之價值或其債權額為依據，最高法院87
      年度台抗字第529號、91年度台抗字第113號、91年度台抗
      字第429裁定意旨足資參照。經查：
   1、相對人聲請查封聲請人之不動產係即執行標的為嘉義縣太
      保市○○段271地號土地及其上門牌號碼嘉義縣太保市○
      ○里○○路356巷37號建物、嘉義市○○段437之1地號土
      地及其上門牌號碼嘉義市長竹里長竹巷81之27號（現為嘉
      義市○區○○路2段386巷34號）建物（下稱系爭土地及建
      物），並均已查封，而無遭脫產致不能執行拍賣變價之虞
      ，此經調閱本院97年度執助字第578號強制執行卷查明無
      誤。
   2、按債務人異議之訴之訴訟標的為該債務人之異議權，法院
      核定此訴訟標的之金額或價額，應以該債務人本於此項異
      議權，請求排除強制執行所有之利益為準（最高法院92年
      台抗字第659號裁判要旨參照）。亦即以執行名義之金額
      ，核定訴訟標的之價額。惟執行標的物之價值若低於執行
      名義所載債權額時，其就訴訟標的所有之利益，僅為執行
      標的物不受強制執行，故訴訟標的之價額，應以執行標的
      物之價值為準。又相對人因停止執行所受之損害，應為相
      對人因聲請人供擔保停止執行期間，未能即時經由收取強
      制執行受償分配款，因而無法運用該筆資金之所可能發生
      之損害，即為利息損失，則依首揭解釋及裁定意旨，自應
      以該利息損失為依據定擔保金額。
   3、查本院97年度執助字第578號強制執行事件，其債權人即
      本件之相對人所聲請強制執行之金額為新臺幣（下同）1
      千萬元，而系爭土地及建物之價值，依據聲請人之陳報，
      其現值分別為2百萬元及1千萬元，有其等98年1月12日陳
      報狀在卷可按。是相對人聲請強制執行之金額1千萬元，
      低於系爭土地及建物之價值1,200萬元。揆諸前揭說明，
      自應認本件因停止執行期間無法運用之資金為1千萬元。
   4、又本院97年度重訴字第114號異議之訴，其訴訟標的金額
      為1千萬元，是本案上訴之利益已逾150萬，依民事訴訟法
      第466條之規定，係得上訴第3審之案件。復依各級法院辦
      案期限實施要點第2項第2款、第7款及第8款規定，民事通
      常程序第1審審判案件辦案期限為1年4個月、民事第2審審
      判案件辦案期限為2年、民事第3審審判案件辦案期限為1
      年之規定，推定本件停止執行之期間為4年4月。
   5、聲請人無法即時運用該筆資金之損害，以該筆資金依法定
      利率即週年利率5％計算較為客觀，且不受利率波動之影
      響，應屬核算相對人因停止執行所受損害之妥適標準。
   6、綜上計算結果，相對人因聲請人供擔保停止執行，致延遲
      受償所可能發生之損害即利息損失，為2,165,000元（計
      算式：1千萬元×4.33（年）×0.05＝2,165,000元）。
四、依前揭標準計算結果，聲請人應提供之擔保金額，以2,165,
    000元為適當。爰依強制執行法第18條第2項，裁定如主文。
中    華    民    國    98    年    1     月    15    日
                  民一庭法  官  馮保郎
以上正本係照原本作成。
如對本裁定抗告應於送達後10日內向本院提出抗告狀，並繳納抗
告費新臺幣1,000元。
中    華    民    國    98    年    1     月    16    日
                        書記官  王立梅


司法院資訊處製作；財團法人民間司法改革基金會備份。
